【裁判字號】    87,簡上,62
【裁判日期】    890719
【裁判案由】    排除侵害
【裁判全文】
臺灣屏東地方法院民事判決  八十七年度簡上字第六十二號
    上  訴  人  乙○○
    被  上訴人  甲○○
右當事人間請求排除侵害事件，上訴人對於中華民國八十七年三月二日本院八十七年
度潮簡字第三八號第一審判決提起上訴，本院判決如左：
    主  文
上訴駁回。
第二審訴訟費用由上訴人負擔。
    事  實
甲、上訴人方面：
  一、聲明：
    (一)原判決廢棄。
    (二)被告應將其占用之坐落屏東縣新埤鄉○○○段三二九－八八號土地上之設施拆
      除回復原狀並將土地交還原告。
  二、陳述：除與原審判決書所載者相同茲予引用外，補稱：
    (一)上訴人於民國七十八年，為清償積欠農會之借款二十萬元，將上訴人所有地號
      三二九－六四，有權狀土地十九坪之土地賣予訴外人葉素美。嗣於八十二年間
      ，經由葉素美介紹被上訴人購買上訴人所有地號三二九－八七，有權狀二十二
      坪之土地，均由被上訴人請在潮州之土地代書陳廷檻辦理過戶分割登記，不動
      產買賣契約憑證均記載明確，是被上訴人在八十五年三月六日擅自將三二九－
      八七號土地之分割線更改，故是被上訴人不履行契約，侵占上訴人三二九－八
      八號土地。
    (二)原審測量未按原來之分割線測量，請求依據八十六年之分割圖判斷。原審之測
      量圖未依照上訴人之意見測量。上訴人共賣給被上訴人二十五坪，其中三二九
      －八八地號五坪之土地係自三二九－八七分割出來的，希望依據土地權狀來分
      割。
  三、證據：援用原審之立證方法，另提出協議書一紙為證。
乙、被上訴人方面：
  一、聲明：求為判決駁回上訴，第二審訴訟費用由上訴人負擔。
  二、陳述：除與原審判決書所載者相同茲多引用外，另稱：
      對於不動產買賣契約上之簽名不爭執其真正。當初被上訴人向上訴人購買三二
      九－八七號土地，因被上訴人僅購買二十坪，但該地號有二十五坪，因此將該
      五坪分出來申請為三二九－八八號土地。
  三、證據：援用原審之立證方法，另提出照片一張為證。
丙、本院依職權函潮州地政事務所檢送屏東縣新埤鄉○○○段三二九－六四、三二九
    －八七、三二九－八八地號土地登記簿謄本，並查屏潮字第三八六二號函所附
    之複丈成果圖與屏潮地二字第一一九二八號函所附之複丈成果圖，關於三二九
    －八七與三二九－八八地號之測量結果是否一致，又第一一九二八號函所附之複
    丈成果圖上之Ａ、Ｂ、Ｃ是否在第三八六二號函所附之複丈成果圖上亦係位於糞
    箕湖段三二九－八七地號內。
    理    由
一、上訴人起訴主張坐落屏東縣新埤鄉○○○段三二九－八七號土地原為上訴人所有
    ，嗣出賣予被上訴人，詎被上訴人於前揭土地欲興建樓房時，竟占用相鄰仍為上
    訴人所有之同段三二九－八八號土地，且將上訴人所有之土地挖掘七、八尺深，
    並舖補水泥以進行築牆等工程，上訴人發覺後即予以阻止，被上訴人雖未再繼續
    施工，但迄未將土地回復原狀交還上訴人，且登記予被上訴人之前段三二九－八
    七號土地，亦有與原買賣契約不符之處，故起訴請求被上訴人將其占用之前開段
    三二九－八八號土地上之設施拆除回復原狀，並將土地交還上訴人等語。被上訴
    人則以其並未占用上訴人之土地興建房屋，其所使用之部分係在其前訴請上訴人
    履行契約經本院八十六年度潮簡字第三六五號民事確定判決確定之經界內等語資
    為抗辯。
二、上訴人主張其為三二九－八七號土地之所有權人，被上訴人為三二九－八八號土
    地之所有權人，業據上訴人提出土地所有權狀、土地登記簿謄本為證各一份為證
    ，且為被上訴人所不爭執，復經本院依職權函潮州地政事務所檢送之三筆土地登
    記簿謄本一份在卷可稽。按所有人對於無權占有其所有物者或妨害其所有權者始
    得請求返還或除去之，民法第七百六十七條定有明文。次按當事人主張有利於己
    之事實者，就其事實有舉證責任，亦為民事訴訟法第二百七十七條所明文。本案
    之爭點在於被上訴人究竟有無占用上訴人三二九－八七號土地，經查：
  (一)被上訴人占用並挖掘之土地部分，並未占用上訴人所有之同前段三二九－八八號
    土地等情，業經原審會同屏東縣潮州地政事務所測量員勘驗現場，有勘驗筆錄及
    土地複丈成果圖各一份在卷可參。
  (二)又上訴人主張依據本院八十六年度潮簡字第三六五號民事判決卷內之複丈成果圖
    為依據，經本院依職權函潮州地政事務所，查知屏潮字第三八六二號函所附之
    複丈成果圖與屏潮地二字第一一九二八號函所附之複丈成果圖，關於三二九－
    八七與三二九－八八地號之測量結果一致，且第一一九二八號函所附之複丈成果
    圖上之Ａ、Ｂ在第三八六二號函附之複丈成果圖上糞箕湖段三二九－八七地號內
    ，而Ｃ部分則在同段三二八地號內，是依據本院八十六年度潮簡字第三六五號履
    行契約案卷內之屏潮字第三八六二號函所附之複丈成果圖，被上訴人起造之房
    屋亦未占用上訴人所有之三二九－八八號土地，業經本院依職權調閱前開案號之
    民事案卷，並有屏東縣潮州地政事務所八十九年六月八日八九屏潮地二字第五九
    五五號函覆在卷可稽。
  (三)再兩造所訂立之不動產買賣契約憑證上特約事項欄雖載有三二九－八七，建，○
    ．○○八一公頃內有五平方公尺由上訴人所有等語，然被上訴人到庭陳明此係因
    當初被上訴人向上訴人購買三二九－八七號土地，因被上訴人僅購買二十坪，但
    該地號有二十五坪，因此將該五坪分割出來申請為三二九－八八號土地，觀之三
    二九－八七地號土地登記簿謄本上載：因分割增加地號三二九－八八，三二九－
    八八地號土地登記簿謄本則記載：面積十四平方公尺，分割自三二九－八七地號
    ，且為上訴人所不爭執，是被上訴人所述堪信為真實。是上訴人另主張被上訴人
    未依原買賣契約所定經界辦理土地登記云云，又未舉其他證據以實其說，上訴人
    之主張顯屬無據。
三、綜上所述，被上訴人既僅在其所有之三二九－八七號土地內施工並未占用上訴人
    之土地，上訴人訴請被上訴人回復原狀並交還土地，自無理由，應予駁回。原審
    駁回上訴人之請求及假執行之聲請，為上訴人敗訴之判決，於法並無不合，上訴
    意旨指摘原判決不當求予廢棄改判，為無理由，應予駁回。
四、據上論結，本件上訴為無理由，依民事訴訟法第四百三十六條之一第三項、第四
    百四十九條第一項、第七十八條，判決如主文。
中      華      民      國    八十九    年      七      月     十九     日
                                    臺灣屏東地方法院民事第一庭
~B審判長法官  李麗芳
~B法      官  洪乙心
~B法      官  沈佳宜
右正本係照原本作成。
本件不得上訴
~B法院書記官  黃秀梅
中     華       民      國    八十九   年       七       月    十九    日


司法院資訊處製作；財團法人民間司法改革基金會備份。
